臺灣高雄地方法院民事判決　九十年度訴字第三五八四號
　　原　　　告　丙○○
　　被　　　告　乙○○○
　　訴訟代理人　甲○○
右當事人間損害賠償事件，本院判決如左：
    主      文
被告應給付原告新台幣參拾肆萬陸仟捌佰貳拾元及及自民國九十一年一月八日起至清
償日止按年息百分之五計算之利息。
原告其餘之訴駁回。
訴訟費用由被告負擔二分之一，餘由原告負擔。
本判決關於原告勝訴部分於原告以新台幣壹拾貳萬元為被告供擔保後得為假執行。但
被告如於假執行程序實施前以新台幣參拾肆萬陸仟捌佰貳拾元為原告供擔保免為假執
行。
原告其餘假執行之聲請駁回。
    事      實
甲、原告方面：
  一、聲明：求為判決
      (1)、被告應給付原告新台幣（下同）六十三萬四千六百二十元及自起訴狀繕本
          送達之翌日起至清償日止按週年利率百分之五計算之利息。
      (2)、願供擔保請准為假執行之宣告。
  二、陳述：
      緣伊所有門牌編號高雄市○○區○○街三六巷三號房屋係與被告所有同街三八
      號房屋相鄰，而被告於民國九十年四月間將其所有上開房屋大幅整建時，明知
      該建物業已老舊而應採用較先進之水切除法施工，詎被告為節省成本，乃採用
      傳統方法施作以拆除原有牆壁及部分樓板，致伊所有前開房屋壁垣乃因施工中
      之劇烈震動而嚴重龜裂受損，而該諸損害經洽由土木包工商家估價結果，其整
      修工程費估需新台幣六十三萬四千六百三十元，為此乃依民法第一百八十四條
      規定提起本訴，請求判令被告應賠償如聲明第一項所示之金額及其遲延利息。
  三、證據：提出高雄市結構工程工業技師公會鑑定報告書、營造廠商估算維修費用
            單、調解不成立證明書、照片、土地登記謄本、建築改良物登記簿謄本
            等件為證，並聲請訊問證人蔡嘉雄、曾增富、陳蔡秀雲。
乙、被告方面：
  一、聲明：求為判決
      (1)、原告之訴及假執行之聲請均駁回。
      (2)、如受不利之判決，願供擔保免為假執行之宣告。
  二、陳述：
      伊與原告所有上開房屋二棟及同街三六巷一號等三間房屋係於六十三年十二月
      間以高雄市○○區○○段五小段二二之一、二二之三五、二二之四五等三筆土
      地合併建築一棟一戶申請建照，嗣於七十一年十一月八日始行分割為三棟獨立
      建物，而前該屋齡均已屆滿廿五年，因年久失修，加上建築商偷工減料，該等
      建物均己成腐朽而多見地板、牆壁龜裂現象，伊為維住家安全始著手從事修繕
      而非拆除重建，而伊於修繕伊始即謹慎著手，嗣施工期間因原告主張其屋受有
      損害，伊於接獲通知後即予停工，並於同年六月十三日獲得原告同意而會同高
      雄市政府警察局七賢三路派出所警員等人入內查勘拍照存證，直至同年七月一
      日高雄市結構工程工業技師公會鑑定之後，始於原告允准後續工，而原告所有
      房屋於伊進行修繕之前即因建物老舊而可見斑斑之損壞，且其更因設置樓梯及
      拆除外牆而已變更該屋之主要結構而遭高雄市政府工務局函請其委託執業建築
      師申請變更使用執照手續，是原告所謂係因伊之修繕工程而致該屋嚴重龜裂受
      損云云尚非無疑，且其請求高雄市結構工程工業技師公會予以鑑定時並未通知
      伊到場辨認裂紋，更未予以區分新舊裂紋，其驟認該屋所有龜裂情況均係伊之
      修繕所造成自有不當，況其據以請求回復原狀之估價費用亦與該公會所為之鑑
      價費用不同，甚且高出正常維修費用甚多，且縱依嗣後訴外人台灣省土木技師
      公會所為鑑定之結果屬實，惟其係將原有舊痕擴大者亦歸類為新發生者，是其
      所估新裂痕所需修護費用自已包括「原有舊痕擴大者」在內，此原有舊痕併隨
      伊所應支付之修復費用而至原告獲有回復原狀之利益，該利益依損益相抵原則
      自應予以扣除其半數始較合理，是原告請求賠償之金額尚為無據。
  三、證據：提出高雄市政府工務局使用執照、土地暨建築改良物所有權狀、照片、
            高雄市政府工務局函、建築藍圖等件為證，並聲請訊問證人劉炳林及囑
            託台灣省土木技師公會而為鑑定。
    理      由
一、本件原告主張兩造所有上開房屋二棟係相毗鄰之建物，而被告於前開時日對其所
    有上該房屋大幅整建時，明知該建物業已老舊而應採用較先進之水切除法施工，
    詎被告為節省成本，乃採用傳統方法而拆除原有牆壁及部分樓板，致伊所有前開
    房屋壁垣乃因其施工之劇烈震動而嚴重龜裂受損，而該諸損害經估價結果，約需
    花費六十三萬四千六百三十元始得予以修復，為此乃依民法第一百八十四條規定
    請求判令被告應賠償六十三萬四千六百二十元及自起訴狀繕本送達之翌日即九十
    一年一月八日起至清償日止按週年利率百分之五計算之遲延利息等語，被告則以
    兩造所有上該房屋乃係同時興築而均已屆廿五年之屋齡，該等建物因年久失修，
    且於興建時因建商偷工減料，其地板、牆壁各處早均已見多數龜裂現象，伊為維
    住家安全始著手從事修繕工程，而伊於修繕伊始即囑咐包商須謹慎著手，並於原
    告告知其屋受有損害時即予停工，嗣即會同管區警員多人入內查勘拍照存證，而
    原告所有上開房屋於伊進行修繕之前即因建物老舊而可見斑斑之損壞，且其於前
    更因設置樓梯及拆除外牆等變更該屋主要結構而遭高雄市政府工務局函請申請變
    更使用執照手續，其所謂係因伊之修繕工程而致該屋嚴重龜裂受損云云尚非無疑
    ，且其請求高雄市結構工程工業技師公會予以鑑定時並未通知伊到場辨認，該會
    更未加以區分新舊裂紋即驟認該屋所有龜裂情況均係伊之修繕所造成，其鑑定結
    果自有不當，況其據以請求回復原狀之估價費用亦與該公會所為之鑑價費用不同
    ，甚且高出正常維修費用甚多，且縱依嗣後訴外人台灣省土木技師公會所為鑑定
    之結果屬實，惟其係將原有舊痕擴大者亦歸類為新發生，是其所估新裂痕修護費
    用自已包括「原有舊痕擴大者」在內，此部分之修復費用依損益相抵原則自應予
    以扣除其半數始較合理，是原告請求賠償之金額尚為無據等語置辯。
二、本件原告主張兩造所有門牌編號高雄市○○區○○街三六巷三號、同街三八號房
    屋係相毗鄰，而被告乃於九十年四月間將其所有上開三八號房屋予以發包整建，
    嗣伊所有三六巷三號房屋於被告僱工施工中即因震動而致壁垣產生龜裂受損等情
    ，此有原告所提高雄市結構工程工業技師公會鑑定報告書、照片、土地登記謄本
    、建築改良物登記簿謄本等件等件在卷可證，被告於此固不爭執而堪信原告此部
    分主張為真實，惟被告則另以前揭情詞置辯。按土地所有人開掘土地或為建築時
    ，不得因此使鄰地之地基動搖或發生危險，或使鄰地之工作物受其損害，民法第
    七百九十四條定有明文。經查，兩造所有上開房屋原係以高雄市○○區○○段五
    小段二二之一、二二之三五、二二之四五等三筆土地合併建築申請建照，嗣於七
    十一年間始行分割為獨立建號及地號乙節，此有高雄市政府工務局使用執照、土
    地暨建築改良物所有權狀等件在卷可稽，而原告所有上開房屋於被告開始整修前
    ，其屋內並無什麼裂痕，嗣於被告動工修繕後，其屋內即新產生裂紋，嗣兩造並
    曾會同管區警員到場會勘屋內龜裂狀況等情，亦經證人陳蔡秀雲、曾增富到場具
    結證述在卷，另被告所謂之「整修」，係將房屋外牆臨窗部分牆面全部拆除，屋
    內各層樓板則均予以敲除鏤空，部分共同壁牆面亦均予以刮除重建，而原告所有
    屋內現則有新、舊裂痕或舊痕擴大者並存乙節，此亦有照片等件附卷足憑，是兩
    造所有上開房屋既係屬同一結構體，並係於同一時間興建完成，而該地區同一時
    間亦僅有被告所有上開房屋從事全面性大幅整建，是原告所有上開房屋屋內之新
    發生裂痕及原有舊痕擴大者，依兩屋相鄰關係、被告敲除況狀以觀，其發生自應
    係因被告於施工整建時長期以破碎機敲除室內大部分主結構之鋼筋混凝土所造成
    震動影響以致甚明，且此亦核與台灣省土木技師工會所為鑑定結果相符（該會鑑
    定報告書參照），被告所辯該等裂痕係原已存在且非其施工所致云云自無足採。
    今被告對其所有建物為重大修繕時既因未注意採行不致造成損害之工法施工而致
    鄰地所有建物受損，原告依侵權行為損害賠償請求權請求被告應負損害賠償責任
    自屬有據，茲就原告得請求之金額計算如后：
      本件原告請求被告應支付回復原狀所必要之費用計六十三萬四千六百二十元云
      云，固據其提出蔡家土木包工業估價單等件並舉證人蔡嘉雄到庭證述為證，惟
      原告所有上開房屋屋內之裂痕乃包括有新、舊裂紋業如上述，但其估價情況乃
      未對此加以區分，且該估價與原告先前所委託之高雄市結構工程工業技師公會
      所為之鑑價費用總額相差亦近一倍，是其估價數額應未盡客觀且亦與被告應為
      賠償之項目不符而尚不得採為計算之依據；又原告所有上開房屋經本院再行囑
      託台灣省土木技師公會而為鑑定結果，其就該房屋屋內之裂痕乃分別加以檢視
      新、舊及原有舊痕擴大者三者，並對各裂痕項目分門別類計算其數量以及採取
      之修復方式（該會鑑定報告書所附修復費用鑑估數量計算表、位置圖、照片說
      明表等件在卷參照），是其鑑價結果應較貼近市場價格，且亦較符回復原狀所
      必要之範圍而得採信，而上開鑑價報告中雖有將舊痕擴大者皆歸類為新發生之
      裂痕而將此併予計算修復費用，惟此部分係因無從加以分割始行以此區別，且
      此部分依該鑑定報告書所附現況照片及照片說明表所載亦僅有二樓兩處磨石子
      地板裂縫係屬舊縫擴大而已（編號二十、二十一），是此部分所列之修繕費用
      雖因原有舊痕併予修復而致原告得因此受有利益，但此費用因無從加以各別分
      割，本院於斟酌裂縫長、寬度後，認以扣除其半數即六千四百八十元即屬適當
      ，是原告就被告施工所造成之新裂痕所得請求回復原狀必要之費用，經扣除其
      舊縫擴大併為修繕部分所得之利益後即應為三十四萬六千八百二十元（000000
      －0000＝346820）。
    綜上所述，本件原告就被告所有房屋施工所造成之損害，其得請求賠償之回復原
    狀必要費用為三十四萬六千八百二十元，從而原告依侵權行為損害賠償請求權請
    求被告應賠償三十四萬六千八百二十元及其遲延利息，依法洵屬有據，自應予以
    准許，其逾此範圍外之請求尚屬無據，自應予以駁回。
三、本件兩造均陳明願供擔保請准為假執行或免為假執行之宣告，經核均無不合，爰
    就原告勝訴部分，分別酌定相當之擔保金額准許之，至原告敗訴部分，其假執行
    之聲請即失所依附，應予駁回。
四、本件為判決基礎之法律關係已臻明確，兩造其餘之攻擊防禦方法核與判決結果不
    生影響，毋庸一一論列，併此敘明。
五、據上論結，本件原告之訴為一部有理由、一部無理由，合依民事訴訟法第七十九
    條但書、第七十八條、第三百九十條第二項、第三百九十二條，判決如主文。
中　　　華　　　民　　　國　　九十一　　年　　　五　　　月　　 十五　　 日
                              臺灣高雄地方法院民事第五庭
~B法　官　黃　宏　欽
右為正本係照原本作成。
如不服本判決，應於判決送達後廿日內，向本院提出上訴狀並表明上訴理由，如於本判決
宣示後送達前提起上訴者，應於判決送達後十日內補提上訴理由書（須附繕本）。
中　　　華　　　民　　　國　　九十一　　年　　　五　　　月　　 十五　　 日
~B法院書記官　史華齡
